臺灣臺北地方法院民事裁定
111年度抗字第517號
抗  告  人  邢炤瑋  




相  對  人  陳澤榮  


上列當事人間聲請拍賣抵押物事件，抗告人對於民國111年10月3
1日本院司法事務官所為111年度司拍字第195號裁定提起抗告，
本院裁定如下：
    主  文
抗告駁回。
抗告費用新臺幣壹仟元由抗告人負擔。
    理  由
一、相對人於原審聲請意旨略以：抗告人於民國108年6月20日，
    以其所有如附表所示不動產（下稱系爭不動產）設定擔保債
    權總額新臺幣（下同）1,200萬元之最高限額抵押權（下稱
    系爭抵押權）予相對人，抗告人至108年7月20日已積欠借款
    1,072萬7,170元，並約定分期攤還本息，如遲延支付即視為
    到期。詎抗告人自109年2月起即未依約清償，爰依法聲請准
    予拍賣系爭不動產等語。
二、抗告意旨略以：抗告人否認系爭抵押權設定契約書、清償契
    約書上簽章之真正，抗告人從未親自使用印鑑、亦未曾同意
    提供系爭不動產予相對人設定抵押權。相對人所提出之清償
    契約書僅屬清償方式之約定，而應不受系爭抵押權所擔保，
    相對人所主張受擔保債權額仍應以相對人所主張支票31張、
    本票8張加計金額是否符合相對人所主張之總額，惟相對人
    未提出上開票據，無從認定系爭抵押權擔保之債權金額。爰
    依民事訴訟法第482條提起抗告，並聲明：原裁定廢棄。
三、按抵押權人，於債權已屆清償期，而未受清償者，得聲請法
    院，拍賣抵押物，就其賣得價金而受清償；最高限額抵押權
    準用關於普通抵押權之規定，民法第873條、第881條之17定
    有明文。聲請拍賣抵押物係屬非訟事件，於最高限額抵押，
    法院祇須就抵押權人提出之文件為形式上審查，如認其有抵
    押權登記擔保範圍之債權存在，且債權已屆清償期而未受清
    償，即應為准許拍賣抵押物之裁定，債務人或抵押人對抵押
    債權之存否如有爭執，應另循訴訟途徑以謀解決（最高法院
    94年度臺抗字第631號裁定意旨參照）。聲請拍賣抵押物係
    屬非訟事件，於最高限額抵押，法院須就抵押權人提出之文
    件為形式上審查，如認其有抵押權登記擔保範圍之債權存在
    ，且債權已屆清償期而未受清償，即應為准許拍賣抵押物之
    裁定。至於債務人或抵押人否認各該文件為真正，對抵押債
    權之存否有所爭執，則應另循訴訟途徑解決，抵押權人無須
    於聲請拍賣抵押物前，先行訴請確認其權利存在（最高法院
    93年度臺抗字第905號裁定意旨參照）。
四、查相對人聲請拍賣抵押物，業據提出系爭不動產土地及建物
    登記第一類謄本、抵押權設定契約書、他項權利證明書、契
    約書（原審卷第7-13頁）、郵局存證信函暨中華郵政掛號郵
    件收件回執（原審卷第29-30、72頁）、兆豐國際商業銀行
    信義分行支票暨退票理由單、本票（原審卷第31-68頁）為
    證，原審依形式審查而裁定准予相對人拍賣抵押物聲請，核
    無違誤。至抗告人雖主張系爭抵押權設定契約書、清償契約
    書上簽章並非真正云云，惟此核屬實體法律關係之爭執，揆
    諸前揭說明，自非本件非訟程序所得審酌，應由抗告人循訴
    訟程序以資解決。從而，抗告意旨指摘原裁定不當，聲明廢
    棄，為無理由，應予駁回。　　
五、依非訟事件法第21條第2項、第24條第1項、第46條，民事訴
    訟法第495條之1第1項、第449條第1項、第95條、第78條，
    裁定如主文。
中　　華　　民　　國　　111 　年　　12　　月　　16　　日
                  民事第四庭  審判長法  官  溫祖明
　
                                    法  官  蕭涵勻
　
                                    法  官  姚水文
以上正本係照原本作成。
本裁定僅得以適用法規顯有錯誤為理由提起再抗告。如提起再抗
告，應於裁定送達後10日內委任律師為代理人向本院提出再抗告
狀，並繳納再抗告費新臺幣1,000元。
中　　華　　民　　國　　111 　年　　12　　月　　16　　日
                                    書記官  吳華瑋